最高法院刑事判決　　　　　　九十四年度台上字第六二三二號
　　上　訴　人　甲○○
　　　　　　　　　　　　3號
　　　　　　　　　　　　送達處所：台北郵政信箱26之1420號
上列上訴人因偽造文書案件，不服台灣高等法院中華民國九十四
年八月十九日第二審更審判決（九十四年度上更(一)字第一六五號
，起訴案號：台灣台北地方法院檢察署八十七年度偵緝字第二九
七號），提起上訴，本院判決如下：
    主  文
原判決撤銷，發回台灣高等法院。
    理  由
本件原判決認定：上訴人甲○○與蔡靜怡係熟識朋友，甲○○曾
在台北市○○路○段六二號十樓遠東百貨公司台北仁愛分公司一
０一０室經營雪莉有限公司（下稱雪莉公司），並住於該處，蔡
靜怡經常造訪上址，並曾利用雪莉公司之影印機影印其國民身分
證，且將未使用之國民身分證影本棄置該處，甲○○見狀竟心懷
不軌，取得該棄置之國民身分證影本後，於民國八十五年五月間
，在美商花旗銀行（下稱花旗銀行）信用卡申請資料表上，假冒
蔡靜怡之名義，偽簽蔡靜怡署押為信用卡申請人，繼而持向花旗
銀行台北分行行使申請使用信用卡，使花旗銀行陷於錯誤而核發
卡號為0000000000000000之信用卡予甲○○，
足以生損害於蔡靜怡及花旗銀行。嗣自同年五月份起，進而基於
意圖為自己不法所有之概括犯意，連續持該信用卡至遠東百貨公
司台北仁愛分公司及附近之商店假冒蔡靜怡名義刷卡消費（詳細
消費情形如原判決附表<下稱附表>所示），並偽簽蔡靜怡之署押
於簽帳單上，使各該商店人員陷於錯誤誤信其係真正之信用卡持
有人而分別交付所購買之物品，且多次以該信用卡利用自動付款
設備向花旗銀行預借現金，足以生損害於蔡靜怡及花旗銀行。其
間為免花旗銀行發現該信用卡係冒名請用，乃數度繳納刷卡積欠
之費用，惟迄至八十六年八月間止，其刷卡消費及預借現金所積
欠之債務共計達新台幣（下同）六萬五千六百七十五元，即未再
繳交償還信用卡帳款，遭花旗銀行通報強制停用。嗣經蔡靜怡查
覺有異，循線查獲等情。因而撤銷第一審之科刑判決，改判仍依
牽連犯之法律關係，論處上訴人以連續行使偽造私文書，足以生
損害於他人罪刑，固非無見。
惟查：（一）科刑之判決書，須將認定之犯罪事實詳記於事實欄
，然後於理由內逐一說明其憑以認定之證據，以使事實與理由兩
相一致，方為合法，倘事實欄已有敘及，而理由內未加說明，是
為理由不備，理由內已加說明，而事實欄無此記載，則理由失其
依據，均足構成撤銷之原因。原判決事實欄雖記載上訴人係以蔡
靜怡利用雪莉公司之影印機所影印而棄置在該處之國民身分證影
本，持以向花旗銀行申辦蔡靜怡名義之信用卡等情，惟理由欄並
未說明其憑以認定之證據，已嫌理由不備；又原判決雖於理由欄
內說明：「按依信用卡使用情形，必於信用卡背面之簽名欄簽名
後，始得持卡消費，則在信用卡背面簽名欄簽名，單純自形式觀
察，即足以表示信用卡之簽名者於信用卡有效期限內有權使用該
信用卡之辨識及證明，非依習慣或特約表示一定用意之證明，性
質上係屬刑法第二百十條之私文書（參照最高法院九十一年度台
上字第五二○九號判決意旨）。是上訴人於取得前開冒名申請之
信用卡後，在信用卡背面持卡人簽名欄偽簽申請人署押，復持以
行使，核係犯刑法第二百十六條、第二百十條之行使偽造私文書
罪。」等旨（見原判決第五頁，理由三），然綜觀原判決全文，
並無上訴人於何時、何地，如何在上開花旗銀行信用卡上偽造申
請名義人之署押等犯罪事實之認定及記載，致其理由之論述，顯
然失所依據，自屬違法。（二）除刑事訴訟法有特別規定外，已
受請求之事項未予判決，或未受請求之事項予以判決，其判決當
然違背法令，同法第三百七十九條第十二款定有明文。本件檢察
官起訴之犯罪事實為：上訴人自八十五年六月間起，基於概括之
犯意，連續持該信用卡至遠東百貨公司台北仁愛分公司等商店消
費，並偽簽蔡靜怡之署押於簽帳單上，使各該商店人員誤信其係
真正之信用卡持有人，而分別交付其所購買之物品，迄至八十七
年一月間共刷卡積欠八萬多元等情；原判決及附表則認定上訴人
係自八十五年五月份起至八十六年五月三十日，持上開信用卡盜
刷消費尚欠六萬五千六百七十五元（含預借現金積欠部分），對
於檢察官未經起訴及已經起訴之犯罪事實，前者併予審判，卻未
說明何以得併為審判之理由，難謂無判決不備理由之違誤；後者
則未為審判，同有已受請求之事項未予判決之違法。（三）原判
決主文諭知「如附表所列之簽帳單收執聯沒收之」，但理由內一
方面說明「卡號為0000－0000─0000－0000之
花旗銀行信用卡及簽帳單收執聯（如附表所示），……，自毋庸
宣告沒收。」，另一方面又謂「簽帳單收執聯（如附表所示），
……，依刑法第三十八條第一項第二款宣告沒收之。」（見原判
決第七頁，理由四）等由，其理由論述前後矛盾，亦屬違誤。以
上或為上訴意旨所指摘，或為本院得依職權調查之事項，應認原
判決仍有撤銷發回更審之原因。
據上論結，應依刑事訴訟法第三百九十七條、第四百零一條，判
決如主文。
中　　華　　民　　國　九十四　年　十一　　月　　十　　日
                      最高法院刑事第八庭
                          審判長法官  呂　潮　澤
                                法官  吳　昆　仁
                                法官  孫　增　同
                                法官  趙　文　淵
                                法官  吳　　　燦
      本件正本證明與原本無異
                                      書  記  官
中　　華　　民　　國　九十四　年　十一　　月　十六　　日
                                                    Ｒ
